【裁判字號】    90,上易,1453
【裁判日期】    901030
【裁判案由】    常業賭博
【裁判全文】
臺灣高等法院高雄分院刑事判決                    九十年度上易字第一四五三號
    上  訴  人
    即  被  告  甲○○
    上  訴  人
    即  被  告  乙○○
    共      同
    選任辯護人  楊昌禧  律師
                唐小菁
                邱佩芳
右上訴人因賭博案件，不服台灣高雄地方法院九十年度易字第二○九七號中華民國九
十年六月二十八日第一審判決（起訴案號：台灣高雄地方法院檢察署八十九年度偵字
第二七五○○號），提起上訴，本院判決如左：
    主  文
上訴駁回。
    事  實
一、甲○○、乙○○基於常業賭博之犯意聯絡，自民國八十九年十二月一日起，由甲
    ○○向王本雄（由檢察官另行偵辦）承租高雄市○○區○○路五五八號一樓公眾
    得出入之場所，經營「小陳遊藝場」，擺設如附表所之賭博性電動玩具機台共四
    十四台（含ＩＣ板四十四塊），與不特定之人賭博財物，其方式為由賭客任選機
    具，凡賭客把玩店中上開機具者，以新台幣（下同）十元硬幣換取一枚代幣，一
    枚代幣開分一分，在前開電動賭博機具押注，如押中，可在該電動賭博機具內以
    預設之程式賠付若干倍數之分數，如未押中則開分所付之金錢悉歸甲○○所有，
    然後再以累計之積分以一比十之比例兌換現金，即一分可兌換現金十元，並藉此
    射倖之賭博方式與不特定之人賭博財物，甲○○並以每月新台幣二萬三千元之薪
    資僱用有犯意聯絡之乙○○，負責管理現場、看管電動玩具、招呼客人、為賭客
    兌換代幣及洗分、兌換現金等工作，甲○○、乙○○均賴前開賭博所得維生。嗣
    於八十九年十二月四日下午五時四十分許，適有賭客張永興（業經檢察官依職權
    為不起訴處分）在上開遊藝場以「滿貫大亨」電動賭博機具賭博財物，並以機具
    螢幕上贏得之九十分及手中之五十枚代幣，向乙○○當場兌換現金一千四百元時
    ，為警查獲，並扣得甲○○如附表所示之賭博性電動機具四十四台（含ＩＣ板四
    十四塊）、代幣五十枚、賭資一千四百元。
二、案經高雄市政府警察局鼓山分局報請台灣高雄地方法院檢察署檢察官偵查起訴。
    理  由
一、訊之上訴人即被告甲○○、乙○○對於經營上開遊藝場及受僱在內工作固不諱言
    ，惟均矢口否認有何常業賭博之犯行，被告甲○○辯稱：自八十九年十二月一日
    起，向王本雄承租「小陳遊藝場」，主要經營撞球場，其店內之電動玩具係原來
    就有，伊為使不打撞球之客人打發時間，才繼續留置電動玩具在店內，但客人僅
    能以贏得之分數兌換積分卡或禮品，不可以兌換現金云云，被告乙○○則辯稱：
    伊在遊藝場內工作，只為客人開分洗分，但客人不能以贏得的分數兌換現金，案
    發當天伊拿給張永興一千四百元係償還伊積欠張永興之債務，不是兌換現金云云
    。經查：
(一)被告乙○○於警訊中供稱「張永興．．．要洗分時我去看他打玩之機具上螢幕上
    所剩分數是九十分，依倍數換算可洗回新台幣九百元」等語（見警卷第五頁），
    且證人張永興於警訊時證稱：「．．．我玩打結束時，滿貫大亨螢幕尚有九十分
    ，而且我有五十個代幣，叫店員幫洗分時，該女店員乙○○就兌換現金一千四百
    元給我」、「我曾至該店打過四、五次，每次都是輸，都可以換現金」等語（見
    警卷第七頁反面、第八頁），復於偵查中證稱：「我說不玩了，叫她（指被告乙
  ○○）幫我螢幕上分數洗掉，我將五十個硬幣（代幣）交給她．．．後來兌的錢
    是一千四百元」等語明確（見偵查卷十六頁），又於本院中證稱：「玩完後，出
    現分數，可以換現金，以分數一比十來換。當天我是剩下十個代幣，換回五百元
    ，積分九十分，換九百元，小姐總共給我一千四百元。」等語，足證上開遊藝場
    確有兌換現金之事實，此外，復有小陳遊藝場之營利事業登記證、高雄市政府警
    察局督察室維新小組所製作之營業場所檢查紀錄暨現場圖、房屋租賃契約書各一
    份附卷可稽，並有如附表所示之賭博性電動機具四十四台、代幣五十枚、賭資一
    千四百元扣案可憑，被告二人所辯，顯係事後卸責之詞，不足採信，事證明確，
    被告二人犯行均堪以認定。
二、辯護意旨略以：(一)被告甲○○向王本雄承租「小陳遊藝場」，主要經營撞球場，
    電動玩具僅係附屬。(二)扣案之電動玩具四十四台，屬娛樂性電動玩具，非賭博性
    之電動玩具，原判決予以沒收，亦屬不當，縱令應予沒收，亦僅張永興使用之「
    滿貫大亨」一台，可視為賭博之器具，其他電動玩具不應沒收云云。惟查：(一)按
    刑法第二百六十七條所謂以賭博為常業，係指以賭博營生者而言（司法院院解字
    第三九六二號解釋意旨參照）。再按刑法上所謂常業犯，指反覆以同種類行為為
    目的之社會活動之職業性犯罪而言，至於犯罪所得之多寡，是否恃此犯罪為唯一
    之謀生職業，則非所問，縱令兼有其他職業，仍無礙於該常業犯罪之成立（參照
    最高法院八十五年度台上字第五一○號判例），故被告等所擺設之電動玩具，雖
    附屬於撞球場，仍不影響常業賭博罪之認定。(二)被告等以電動玩具為賭博行為之
    事證至明，至於該電動機具是否為經濟部認可之娛樂性電動玩具則非所問，換言
    之，被告等以射倖性之方式博取財物，即與賭博罪之構成要件相當。又該遊藝場
    規定賭客得以電玩上之積分兌換具有財產價值之撞球券，與兌換現金無異，核屬
    賭博財物，被告二人尚難執此卸責。而扣案之四十五台電動玩具，於為警查獲當
    時，均插電運作中，為當場賭博之器具，應可認定。選任辯護人所辯，不足採為
    有利於被告之認定。
三、被告甲○○經營上開電動遊藝場，設置電動賭博機具，反覆與不特定之人賭博財
    物，並僱有服務人員開分、洗分、兌換錢，顯藉此為營利之方式，被告乙○○受
    僱擔任上開遊藝場之開分員，約定月薪二萬三千元，二人顯係以賭博為常業，核
    其二人所為，係犯刑法第二百六十七條常業賭博罪。其二人間，就上開犯行有犯
    意聯絡及行為分擔，為共同正犯。被告二人犯罪事證既明，原審法院依據刑法第
    二十八條、第二百六十七條、第四十一條、第七十四條第一款、第二百六十六條
    第二項，罰金罰鍰提高標準條例第一條前段、第二條規定，並審酌上開遊藝場之
    規模、經營日數，被告甲○○前因賭博案件經判處有期徒刑六月，如易科罰金，
    以三百元折算一日，並於八十四年六月二十三日執行完畢，被告乙○○前無犯罪
    之前科紀錄，有臺灣高雄地方法院被告院內索引卡紀錄表、台灣高等法院被告全
    國前案記錄表各一份附卷可稽，平日素行良好，其年紀尚淺，為謀取工作，而受
    僱用於該遊藝場擔任開分員，僅工作日數亦不長，及被告二人犯罪後之態度等一
    切情狀，就被告甲○○部分量處有期徒刑六月，被告乙○○部分量處有期徒刑二
    月，並均諭知以佰元折算壹日之易科罰金折算標準，又敘明被告乙○○前未曾
    受有期徒刑以上刑之宣告，為謀職一時失慮，偶罹刑典，其經此罪刑之宣告後，
    應知警惕而無再犯之虞，因認暫不執行其刑為當，予以宣告緩刑二年，以啟自新
    。並認扣案如附表所示之賭博性電動機具機台四十四台（均含ＩＣ板）、代幣五
    十枚、賭資一千四百元，係當場賭博之器具及財物，應依刑法第二百六十六條第
    二項規定宣告沒收。認事用法核無不合，量刑亦甚允妥。被告二人上訴意旨猶執
    陳詞否認犯罪，指摘原判決不當，為無理由，應予駁回。
四、被告行為後，刑法第四十一條業經立法院於九十年一月四日修正為第四十一條第
    一項：「犯最重本刑為五年以下有期徒刑之刑之罪，而受六個月以下有期徒刑或
    拘役之宣告，因身體、教育、職業、家庭之關係或其他正當事由，執行顯有困難
    者，得以一元以上三元以下折算一日，易科罰金。」，並經總統於九十年一月十
    日公布施行，將易科罰金之適用範圍擴大為最重本刑五年以下有期徒刑之罪，而
    易服勞役及期間、數罪併罰之定執行刑、緩刑及易以訓誡、易科罰金各事項，均
    應依新法〈最高法院二十四年七月民刑庭總會（二）意旨參照〉，本件被告行為
    後，法律業已變更，揆諸上開說明，爰依刑法第二條第一項前段規定，應適用修
    正後刑法第四十一條第一項前段規定，併諭知易科罰金之折算標準。原判決適用
    修正前刑法第四十一條規定諭知易科罰金之折算標準，雖有未洽，但不影響原判
    決結果，附此敘明。
據上論斷，應依刑事訴訟法第三百六十八條，判決如主文。
本案經檢察官朱文彬到庭執行職務。
中    華    民    國         九十       年      十      月     三十     日
                              臺灣高等法院高雄分院刑事第六庭
                                  審判長法官  王憲義
                                        法官  張意聰
                                        法官  范惠瑩
右正本證明與原本無異。
不得上訴。
                                      書記官  馬蕙梅
中    華    民    國         九十       年     十一     月      一      日
附錄本判決論罪科刑法條：
刑法第二百六十七條：
以賭博為常業者，處二年以下有期徒刑，得併科一千元以下罰金。
附表：
    「滿貫大亨」      十二台
    「動物奇觀」        七台
    「中華五ＰＫ」      三台
    「賓果行星八人座    八台
    「皇冠迷十三」      二台
    「王牌對決」        三台
    「皇家俱樂部二人    二台
    「賽馬二人座」      二台
    「超世紀賓果」      三台
    「ＢＡＲ王」        二台
      Ｈ


司法院資訊處製作；財團法人民間司法改革基金會備份。
